【裁判字號】    94,醫,5
【裁判日期】    971231
【裁判案由】    損害賠償
【裁判全文】
臺灣高雄地方法院民事判決                 94年度醫字第5號
原      告  乙○○
訴訟代理人  尤中瑛律師
被      告  甲○○
            財團法人義大醫院
法定代理人  丙○○
上列二人共同
訴訟代理人  林慶雲律師
            陳裕文律師
            侯勝昌律師
            陳正男律師
上列當事人間損害賠償事件，經本院於民國97年12月22日言詞辯
論終結，判決如下：
    主      文
被告應連帶給付原告新台幣柒拾伍萬陸仟零壹元及自民國九十四
年二月二日起至清償日止，按年息百分之五計算之利息。
原告其餘之訴駁回。
訴訟費用由被告連帶負擔二十五分之十六，餘由原告負擔。
本判決關於原告勝訴部分，於原告以新台幣貳拾伍萬貳仟元為被
告供擔保後，得假執行。但被告如以新台幣柒拾伍萬陸仟零壹元
為原告預供擔保，得免為假執行。
原告其餘假執行之聲請駁回。
    事實及理由
一、按訴狀送達後，原告不得將原訴變更或追加他訴。但減縮應
    受判決事項之聲明者，不在此限。民事訴訟法第255 條第1
    項第3 款定有明文。本件原告起訴請求被告連帶給付原告新
    台幣（下同）1,196,383 元及自起訴狀繕本送達之翌日起至
    清償日止，按年息5 ％計算之利息，嗣於本院審理中減縮為
    被告應連帶給付原告956,001 元及自起訴狀繕本送達之翌日
    起至清償日止，按年息5 ％計算之利息，核屬減縮應受判決
    事項之聲明，參諸首揭規定，原告訴之變更自屬合法，先予
    敘明。
二、原告起訴主張：伊因罹患子宮肌瘤病症，前往被告財團法人
    義大醫院（下稱義大醫院）就診，經該院婦產科主治醫師即
    被告甲○○診斷，需住院實施腹腔鏡子宮全部摘除手術，伊
    乃於民國93年9 月23日接受腹腔鏡行全子宮切除手術（下稱
    系爭手術），詎被告甲○○於實施系爭手術過程中，不慎傷
    及伊兩側輸尿管致排尿系統阻塞、腎臟損傷，並於手術後住
    院期間（93年9 月22日起至93年9 月26日），未測定伊每日
    飲用水量及排出之尿液量，藉以觀察伊泌尿系統功能在實施
    系爭手術時是否遭損傷，且在伊反應有嘔吐、腹部疼痛等現
    象後，被告甲○○仍置之不理，未能及時為正確之判斷，即
    強令伊出院返家休養。伊於出院返家後，因仍有無法順利解
    尿、腹部、腰部疼痛加劇，胃部持續有脹痛及嘔吐之症狀，
    乃於93年9 月28日夜間赴訴外人高雄長庚醫院急診，依該院
    臨床病理檢驗報告單所載，伊魚急診時血液白血球檢驗值（
    WBC） 為12100 ，已超出正常最大值11000 ；細菌型感染時
    之白血球百分比（SEGMENT） 為84.2％，高於正常值74％，
    且伊之腎臟排毒功能指數偏高（CR（B）） 為3.7 ，遠高於
    正常值1.4 ，上開數值均足以看出伊腎臟功能已急速惡化中
    ，高雄長庚醫院遂要求伊入院治療，伊在得知必須入院治療
    後，於93年9 月29日上午先行返回被告義大醫院，惟被告甲
    ○○仍未診斷出上開病症，認為無腎水腫，僅開立止痛藥，
    未安排伊住院接受診治，同日晚間，伊腹部及兩腿嚴重腫脹
    及疼痛難耐，乃至訴外人張文豪診所就診，經張文豪施以腹
    部超音波後，診斷伊兩側腎水腫，必須緊急轉院治療，經轉
    診至訴外人高雄榮民總醫院治療，先後於93年9 月30日進行
    雙側腎臟經皮穿刺引流手術，同年10月4 日進行內視鏡左側
    輸尿管修補手術、同年月20日進行雙側輸尿管重行吻合術等
    手術，伊始脫離腎臟被摘除或免於終身洗腎之危險，伊復於
    94年1 月1 日再次因泌尿道感染，入住高雄榮民總醫院治療
    。由上可知，被告甲○○對原告實施子宮摘除手術及術後治
    療之過程中，顯有過失，且有可歸責之事由而為不完全給付
    ，被告義大醫院為被告甲○○之僱用人，自應依民法第188
    條之規定，與被告甲○○負連帶賠償責任，又被告甲○○為
    被告義大醫院所聘僱之醫師，其對於系爭手術之實施及術後
    治療過程既有過失，被告義大醫院亦應依民法第224 條之規
    定負同一過失責任，為此，爰依民法第184 條第1 項前段、
    第188 條第1 項前段之侵權行為法律關係，及同法第227 條
    、第224 條之不完全給付法律關係，擇一請求被告連帶賠償
    醫療費用之財產上損害新台幣（下同）156,001 元及非財產
    上損害80萬元，並聲明求為判決：（一）被告應連帶給付原
    告956,001 元及自起訴狀繕本送達翌日即94年2 月2 日起至
    清償日止，按年息5 ％計算之利息。（二）願供擔保請准宣
    告假執行。
三、被告則以：原告因系爭手術所受輸尿管之損害，乃系爭手術
    之正常併發症，並非被告甲○○手術過程中不慎傷及所致，
    又原告自被告義大醫院出院後，於93年9 月28日至高雄長庚
    醫院急診，依該醫院檢驗報告所載之數值，僅可謂原告當時
    體內水分過少，非即可遽認原告該時已有腎水腫之現象，且
    張文豪診所就原告之病症，並未明確診斷為腎水腫，再者原
    告於93年9 月29日返回被告義大醫院回診，經被告甲○○以
    腹部超音波檢查並無有明顯腎水腫現象，且被告甲○○因原
    告主訴腹脹而排定其至腸胃科就診，惟原告並未依醫囑就診
    ，被告甲○○於系爭手術之實施及術後照顧均已盡相當注意
    義務，故並無過失，且無可歸責之事由，被告義大醫院亦無
    須與被告甲○○負連帶損害賠償責任等語，資為抗辯，並聲
    明求為判決：（一）原告之訴及假執行之聲請均駁回。（二
    ）如受不利之判決，願供擔保請准宣告免為假執行。
四、兩造不爭執之事項：
（一）原告因罹患子宮肌瘤症，於93年9 月22日至被告義大醫院
      就診，並由該院醫師即被告甲○○於93年9 月23日實施腹
      腔鏡子宮全部摘除手術。
（二）原告在高雄榮總醫院，先後於93年9 月30日進行雙側腎臟
      經皮穿刺引流手術，同年10月4 日進行內視鏡左側輸尿管
      修補手術、同年月20日進行雙側輸尿管重行吻合術等手術
      。
（三）原告已支付醫療費用156,001元。
五、本件兩造爭執之處在於：被告甲○○就系爭手術之實施及術
    後診察是否有過失而應與被告義大醫院連帶負損害賠償責？
（一）按醫師從事醫療行為，在法律上均構成對他人權利（身體
      權）之侵害，惟因得病患允諾而阻卻違法，此乃因經過醫
      師之說明，患者或家屬對於治療內容、因治療所產生之併
      發症、復健等情況均充分理解下，對於醫療行為可能產生
      侵害身體或招致併發症等不利結果願意承受，而同意接受
      醫師之醫療行為，此際醫師之醫療行為縱使侵害病患之身
      體，亦屬可容許之危險而得阻卻違法，不構成侵權行為。
      又醫療行為依目前醫療知識其醫療過程及癒後狀況仍充滿
      不確定性，若謂任何醫療行為均無任何併發或後遺症，以
      現今醫學理論及臨床經驗而言，實屬不可能，因此倘醫師
      在進行醫療行為前已對病患明確告知該醫療行為可能發生
      之併發症，醫療過程合於一般醫學知識之程序，且於病患
      產生併發症後已盡相當之照護義務，則尚難以該併發症產
      生機率之大小論斷醫師有無過失責任，否則將與醫療行為
      無法期待並無任何併發或後遺症之性質相違，並進而影響
      醫學之發展。
（二）本件經本院先後送請行政院國軍退除役官兵輔導委員會台
      北榮民總醫院（下稱台北榮總醫院）、行政院衛生署醫事
      審議委員會（下稱醫事審議委員會）鑑定結果，台北榮總
      醫院之鑑定意見：「（甲○○實施系爭手術有無傷及原告
      兩側輸尿管？如有，原告嗣後出現之排尿系統、腎臟受損
      情況與系爭手術之實施有無關連？）病患乙○○於93年9
      月23日接受腹腔鏡子宮全部摘除手術，據病歷及手術紀錄
      無法判斷。但就病患發生症狀的時間，應該與該手術有關
      。病患嗣後出現之排尿系統、腎臟受損情況與該手術有關
      ；（系爭手術有無一定之操作流程？甲○○是否遵行？）
      該手術雖無絕對的操作流程，但有一定的操作流程。（通
      常情形下，系爭手術有無可能引起併發症？如有，其可能
      之併發症為何？機率若干？）有，腹腔鏡手術切除子宮與
      所有手術一樣，都有潛在性的危險性，也可能產生併發症
      。以腹腔鏡手術切除子宮及卵巢之過程中的常見風險，包
      括以下數種的損傷或併發症，諸如：大血管損傷造成大出
      血、膀胱的損傷、尿道或輸尿管的損傷、大腸或小腸的損
      傷、形成廔管、肺部或深部靜脈的拴塞、骨盆腔血腫、骨
      盆腔血腫併發膿瘍、陰道頂端縫合處發炎、感染及壞死、
      傷口感染、泌尿道的感染、皮下氣腫或皮下血腫或其他種
      種併發症。每種風險的發生率，絕大部分均小於1 ％。這
      些醫療風險，可能造成病患住院時間的延長、可能造成需
      要第2 次手術的治療、亦可能嚴重到病患器官功能喪失，
      甚至造成病人死亡。」、「手術紀錄上的記載已說明病患
      接受靜脈注射及全身麻最後，消毒後，子宮托置入，再用
      氣腹方式，接著置入內視鏡，再接著在內視鏡底下置入其
      他穿刺孔，接著執行手術，其手術方法的描述就是目前最
      常見的操作流程，所以根據手術紀錄，手術者之手術過程
      並無不恰當之處。」等語；醫事審議委員會之鑑定意見：
      「（甲○○實施系爭手術有無傷及原告兩側輸尿管？如有
      ，原告嗣後出現之排尿系統、腎臟受損情況與系爭手術之
      實施有無關連？）本案於9 月23日手術，依據病人於9 月
      28 日 仍可自解尿液，第一次於超音波發現兩側明顯水腎
      日期為9 月29日，故病人之輸尿管受損是屬於漸進性損傷
      ，故手術中直接造成兩冊輸尿管損傷之可能性較低。判斷
      其最可能原因，應係術中以電刀燒灼止血之熱效應所致，
      此為此類手術之併發症，其發生率為0.2 ％～0.3 ％。嗣
      後出現之情況，應與系爭手術有關；（系爭手術有無一定
      之操作流程？甲○○是否遵行？）本案施行之手術為腹腔
      鏡輔助經陰道子宮切除術，具有一定之操作流程。依據手
      術紀錄，主治醫師有遵行其操作流程；（通常情形下，系
      爭手術有無可能引起併發症？如有，其可能之併發症為何
      ？機率若干？）有可能引取併發症。其併發症包括出血、
      感染等，本案有骨盆之沾連併發，則以膀胱及輸尿管之損
      傷為多。機率依不同文獻報告而不同。膀胱損傷約為1.6
      ～1.8 ％，輸尿管之損傷約為0.2 ～0.3 ％」等語，此有
      台北榮總醫院95年1 月11日北總婦字第0940048393號、95
      年2 月17日北總婦字第0950002986號函覆之意見，及醫事
      審議委員會之鑑定書等件附卷可稽（見本院卷第112-113
      、123-124 、271-275 頁）。又原告於接受被告甲○○為
      其實施系爭手術前，曾簽立婦產科腹腔鏡手術同意書，該
      同意書已載明進行腹腔鏡手術可能發生膀胱損害（1.8 ％
      ）、尿道損害（0.3 ％）之併發症，因而延長住院期間，
      甚至可能必須進行後續第2 次手術等情，此有原告不爭執
      其真正之上開同意書在卷可憑（見岡調卷第14頁），稽之
      上開事證，原告所受之輸尿管損傷固係因系爭手術所致，
      惟原告在進行系爭手術前，經由被告甲○○之告知，已明
      確知悉該手術可能發生其所受輸尿管損傷之併發症，而被
      告甲○○實施系爭手術過程中，亦有遵行該類手術之操作
      流程，足認被告甲○○於手術前已盡告知義務，其於手術
      流程之實施，亦無不當之處，而原告所受之輸尿管損傷為
      實施系爭手術所可能產生之併發症，原告既已知悉該併發
      症產生之風險，而仍簽立同意書同意被告甲○○為其實施
      系爭手術，則其所受上開併發症之傷害，應屬被告甲○○
      實施系爭手術可容許之危險，自難以原告因系爭手術而發
      生機率極微之上開併發症，即遽論被告甲○○於系爭手術
      之實施有過失。原告就此所為之主張，應非可採。
（三）原告又主張：被告甲○○於伊術後住院期間，並未測定伊
      每日飲水量及排出尿液量，觀察伊泌尿系統功能是否受有
      損傷，且在伊反應有嘔吐、腹部疼痛等現象，被告甲○○
      未能及時為正確之診斷，即強令伊返家休養，故有過失等
      語。經查，台北榮總醫院就此所為之鑑定意見：「（醫護
      人員如何監測並患有無出現併發症？測量飲水量、排尿量
      是否為必採行之方式？或通常採行之方式如未測量是否係
      屬疏失？）採行方式包括：（一）病人主訴症狀及症候（
      二）醫護人員的體溫、基本血壓、心跳及身體檢查（三）
      實驗室的檢查（四）特殊儀器的檢查，例如超音波、X光
      檢查等。通常在手術後的24小時內會測量飲水量及排尿量
      。比較大型的手術例如卵巢癌的減積手術會記錄較多天（
      3-5 天）的進入量及排出量。採行方式：包括靜脈輸液量
      、進食量及病人排出量。記錄未測量並非疏失，因為並不
      是每位病人都需要記錄每天的進入量及輸出量。（原告於
      移除導尿管後，反應有嘔吐、腹脹、下腹部疼痛等現象，
      甲○○之處置是否得當？）根據病歷記錄，處置得當。」
      、「據護理記錄的記載（第8 頁），醫師已檢查小便、腹
      部超音波後，並無發現異常，也解釋病情。後該醫師再作
      一次腹部超音波，接著處置為導尿，病患病狀也獲得改善
      ，所以該醫師已針對嘔吐、腹脹、下腹疼痛做處置且病患
      症狀也有改善，故屬適當。病患接受大手術時（主要為消
      化道手術或膿瘍手術），需禁食者均要測量及記錄每天之
      進入量及輸入量。病人已知有腹脹、嘔吐或下腹疼痛等現
      象，需要依照病情做不同的處置。此病患並沒有被處置需
      禁食或者有生命跡象不穩定的狀況，所以一般並不需要特
      別考慮測量進入量及輸出量，除非此病患被處置為禁食或
      者使用胃管時，就需特別要測量進入量及輸出量，以維持
      病患恆定。本件狀況，該醫師採取的監測措施包括：病人
      的生命跡象的測量（血壓、心跳、體溫、意識是否清楚）
      以及驗尿、超音波檢查等方法。因為根據護理記錄第9 頁
      記載“暫無主訴腹痛”及第10頁該醫師巡房時診視病患病
      情改善；准MBD （此為出院之英文縮寫），故判斷此醫師
      處置應無不當之處。」等語；醫事審議委員會之鑑定意見
      ：「（醫護人員如何監測並患有無出現併發症？測量飲水
      量、排尿量是否為必採行之方式？或通常採行之方式如未
      測量是否係屬疏失？）依本案之術式，需留意膀胱及輸尿
      管之損傷，因此術後應以是否出現血尿、腹內積水、尿量
      減少及後腰痠痛為判斷指標。本案術後無明顯血尿，醫師
      甲○○於術後第三天作腹部超音波檢查無腹內積水，病人
      可自解尿且通暢量多，且無後腰痠之主訴，故在術後監測
      ，無法得知輸尿管之損傷是否已經發生。術後飲水量，為
      不一定必要之測量，惟一般應測量排尿量，本案有排尿量
      之測量，尚未發現有疏失之處。（原告於移除導尿管後，
      反應有嘔吐、腹脹、下腹部疼痛等現象，甲○○之處置是
      否得當？）嘔吐、腹脹及下腹部疼痛等症狀，均為非特異
      性症狀，醫師甲○○依消化道症狀給予治療，也作腹部超
      音波檢查及導尿排空約300 毫升尿液，尚屬得當。」等語
      。查依原告之護理記錄單所載，原告於實施系爭手術前即
      被要求禁食，惟手術後並未被要求禁食等情，此有該護理
      記錄單附卷可稽（見本院卷第144 反面-149頁），依上開
      醫事鑑定意見，系爭手術並非屬術後需被禁食之類型，又
      原告所實施之系爭手術，亦非於術後一定要為飲水量及輸
      出量之測量，惟一般均需測量排尿量，本件被告甲○○於
      原告術後住院期間確有測量其排尿量及為其他監測措施，
      並已依原告之主訴症狀，及時給予相當之診察及治療，且
      因原告主訴其可自行解尿及排尿量非少，無輸尿管損傷之
      其他症狀（血尿、腹內積水、後腰痠痛等），無法得知輸
      尿管損傷之併發症是否已發生，而同意原告出院返家，足
      認被告甲○○於原告術後住院期間，已盡相當之照護義務
      ，難謂被告甲○○於此住院期間對原告未為監測及治療等
      相關處置而有過失，原告上開主張，亦非可採。
（四）原告另主張：伊於出院後，仍有無法順利解尿、腹痛、嘔
      吐等症狀，乃先於93年9 月28日至高雄長庚醫院急診，經
      檢驗伊之腎臟功能惡化中，復於翌日即同年月29日至被告
      義大醫院回診，惟被告甲○○以腹部超音波並未診斷出腎
      水腫，僅開立止痛藥，未安排伊住院進一步診治，伊再於
      同日至住家附近診所，經以腹部超音波診斷出腎水腫，故
      被告甲○○於伊回診竟未診斷出腎水腫，應有過失等語。
      經查，醫事鑑定委員會就此所為之鑑定意見：「93年9 月
      29日回診時，主訴腹脹及少尿（oliguria），故李醫師安
      排腹部X 光（KUB） 檢查，顯示大腸脹氣及多量糞便於大
      腸內，雖腎臟超音波檢查顯示兩側無水腎現象，惟同日於
      張文豪內科小兒科耳鼻喉專科診所就診，經腎臟超音波檢
      查顯示腎盂擴大，疑似兩側水腎。9 月29日及9 月30日之
      抽血顯示腎功能異常（BUN/Cr：52/6.8），故上開義大醫
      院檢查結果顯示無水腎現象，似有疑義。」等語。又被告
      甲○○於本院審理中供稱：原告所實施之系爭手術，有發
      生輸尿管損傷之併發症，該損傷可分為立即性及漸進性損
      傷，前者為輸尿管於手術過程中立即斷掉，後者為輸尿管
      會變狹窄而有少尿之狀況；本件原告所受輸尿管損傷為後
      者，而輸尿管損傷或腎臟功能欠佳，得以腹部超音波、抽
      血、顯影劑檢查、驗尿等檢查方法而查知；原告於93年9
      月29日回診時，伊就原告主訴有腹脹及少尿之情形，僅為
      腹部超音波之檢查，並有醫囑原告要至胃腸科看診，並未
      告知原告另掛其他科別等語（見本院卷第308-309 頁），
      是原告因系爭手術所受之輸尿管損傷為漸進性損傷，已如
      前述，該損傷之症狀為少尿，雖原告於術後住院期間有自
      行解尿，惟因該損傷係漸進性，並非立即會有少尿之症狀
      ，被告甲○○身為專業醫師，既已知悉系爭手術會產生輸
      尿管損傷之併發症，於原告術後未久回診主訴有少尿之情
      形，即應依其專業醫學知識判斷該症狀可能係輸尿管漸進
      性損傷所致，而不得以原告於術後有嘔吐無法進食致少尿
      為推諉之詞，竟僅對原告施以腹部超音波之檢查，而另未
      輔以驗尿、抽血、顯影劑等其他有關輸尿管或腎臟功能之
      檢查，亦未醫囑原告至與該損傷有關之專科就診，足認被
      告甲○○對原告於術後診治確有應注意而未注意之過失。
      雖台北榮總醫院就此所為之鑑定意見：「（原告93年9 月
      29 日 回診時，甲○○所採取之檢查、治療處置是否合於
      一般應採之醫療判斷？）合於一般醫療判斷。」等語，惟
      其已進一步說明：「病患主訴腸胃不適、腹脹，該醫師之
      檢查，先排出腸阻塞或腸胃穿孔之可能性，並會診腸胃科
      醫師應符合一般醫療判斷。不過文字中有記載oliguria（
      中文為少尿之意），但該醫師並未針對此部分作評估，這
      需要請當事人（該醫師）解釋。」等語，而被告甲○○於
      原告於上開時間回診時既有前述之疏失，自難以台北榮總
      醫院之上開鑑定意見，為有利於被告甲○○之事實認定。
（五）綜上所述，被告甲○○於原告出院回診時，未即時診斷出
      原告因該輸尿管損傷而有腎水腫之症狀，致原告事後必須
      接受多次腎臟及輸尿管之手術，則被告甲○○之過失行為
      與原告之受傷結果間，顯已有相當之因果關係，其自已成
      立侵權行為甚明，而被告義大醫院既係被告甲○○之僱用
      人，其既未能舉證證明就選任受僱人之被告甲○○及監督
      其醫療業務之執行已盡相當之注意或縱加以相當之注意而
      仍不免發生損害者之免責事由，其自應依民法第188 條之
      規定與被告甲○○負連帶損害賠償責任，至為明確。
六、按「因故意或過失，不法侵害他人之權利者，負損害賠償責
    任。」、「受僱人因執行職務，不法侵害他人之權利者，由
    僱用人與行為人連帶負損害賠償責任。」，又「不法侵害他
    人之身體、健康、名譽、自由、信用、隱私、貞操，或不法
    侵害其他人格法益而情節重大者，被害人雖非財產上之損害
    ，亦得請求賠償相當之金額。」，民法第184 條第1 項前段
    、第188 條第1 項本文、第195 條第1 項分別定有明文。本
    件被告甲○○既因上開術後診治過失，致原告腎水腫須接受
    上開多次腎臟及輸尿管之手術，而被告義大醫院為被告甲○
    ○之僱用人，其等就此自應連帶負侵權行為之損害賠償責任
    ，茲就原告所得請求之損害賠償金額計算如后：
（一）醫療費用部分：
      本件原告因被告甲○○之術後診治過失已自付醫療費用為
      156,001 元乙節，此有高雄長庚醫院、高雄榮民總醫院、
      被告義大醫院之醫療費用收據18紙附卷可稽（見岡調卷第
      21-37 頁），經查該等費用均為醫療所必須，並為被告所
      不爭執，自應准許。
（二）精神慰撫金部分：
      原告因被告李朝欽之過失行為，致其腎水腫事後必須接受
      多次腎臟及輸尿管之手術，已如前述，則其因此傷勢住院
      治療，不僅身體受有疼痛，精神自感痛苦，是原告請求非
      財產上之損害賠償自屬有據。查原告現年47歲（50年8 月
      20日生），名下房屋1 筆、土地3 筆、田賦1 筆、汽車1
      輛、投資4 筆，而被告甲○○係醫學院畢業，其於94、9
      5 、96年間之所得各為320 餘萬元、360 餘萬元、230 餘
      萬元，投資2 筆，被告義大醫院為南部大型地區醫院等情
      ，此為兩造所自陳，並有稅務電子閘門財產所得調件明細
      表乙份附卷可參，爰審酌兩造教育程度、經濟狀況、社會
      地位、損害程度等一切情狀，認原告之請求以60萬元為適
      當，其逾此範圍外之請求尚為無理由。
（三）綜上，原告得請求被告連帶賠償之損害金額，總計為756,
      001 元（計算式：156001+600000 ＝756001）。
七、綜上所述，原告依據侵權行為法律關係，請求被告應連帶給
    付原告756,001 元及自起訴狀繕本送達翌日即94年2 月2 日
    起至清償日止，按年息5 ％計算之利息，洵屬正當，應予准
    許，其逾此部分之請求，為無理由，應予駁回。本院既已依
    原告擇一請求之侵權行為法律關係而為被告應負連帶損害賠
    償責任之判決，其另依不完全給付法律關係而為損害賠償之
    請求，本院自無庸加以審酌，附此敘明。
八、兩造均陳明願供擔保，請准宣告假執行或免為假執行，關於
    原告勝訴部分，經核均無不合，爰各酌定如主文所示之擔保
    金額，併予准許。至原告敗訴部分，其假執行之聲請，已失
    所附麗，應併予駁回。
九、結論：原告之訴為一部有理由、一部無理由，依民事訴訟法
    第85條第2 項、第390 條第2 項、第392 條，判決如主文。
中    華    民    國    97    年    12    月    31    日
                    鳳山民事分庭法  官  何悅芳
正本係照原本作成。
如不服本判決，應於送達後20日內，向本院提出上訴狀並表明上
訴理由，如於本判決宣示後送達前提起上訴者，應於判決送達後
10日內補提上訴理由書（須附繕本）。
中    華    民    國    97    年    12    月    31    日
                                書記官  洪嘉惠


司法院資訊處製作；財團法人民間司法改革基金會備份。
